# Változók átalakítása

Miután sikerült betölteni az adatokat, és megfelelő formába rendezni az 
adattáblát vagy adattáblákat, gyakran újabb feladat vár ránk: 

- egyes változók alaposztálya (típusa) nem megfelelő, ezeket módosítani kell
- a faktorváltozónk szintjei nem megfelelők, például egyes szinteket össze 
akarunk vonni, vagy az alapértelmezett szintként egy másik szintet megadni 
- egyes változókat elő kell állítani más változókból

### Típus megváltoztatása (coercion)

- minden változótípusnak (`logical`, `character`, `integer`, `numeric`, 
`double`, `factor` stb.) van egy alaposztálya, amelyre rákérdezhetünk a 
`class` függvénnyel, tesztelhetjük az `is.something` függvénnyel, és 
átalakíthatjuk az `as.something` függvénnyel

- töltsük be a korábban már bemutatott `dyslex` adattáblát:
```{r}
data(dyslex)
```

- nézzük meg, hogy az egyes változók milyen típusúak:
```{r}
str(dyslex)
```

- látható, hogy több változó típusa nem megfelelő, pl. az `id`, `nem` és 
`csoport` változónknak faktoroknak kellene lenniük, nem pedig karakter és 
pláne nem numerikus típusúnak
```{r}
# az 'id' változonal teljesen mindegy, hogy mik lesznek a faktorok szintjei
# es cimkei
dyslex$id <- as.factor(dyslex$id)

# a 'nem' valtozonal eldonthetjuk, hogy a fiuk vagy a lanyok jelentsek-e az
# alapszintet (a proba kedveert legyenek a lanyok)
dyslex$nem <- factor(dyslex$nem, levels = c(2, 1), labels = c("lany", "fiu"))

# a 'csoport' valtozonal a kontrollcsoportot (0-s kod) erdemes alapszintnek
# hagyni
dyslex$csoport <- factor(dyslex$csoport, levels = c(0, 1), 
                         labels = c("kontroll", "sni"))
```

### Folytonos változók faktorrá alakítása, faktorszintek módosítása

> FIGYELEM! Folytonos változókat csak nyomós érv esetén alakítsatok 
> kategoriális változóvá!

- tegyük fel, hogy a figyelemzavar skála alapján szeretnénk kialakítani 
három csoportot, mégpedig 65 pont alatt "kontroll", 65-69 pont között 
"szubklinikai", 70 pont vagy fölött pedig "adhd" címkével
```{r}
# lasd ?cut
dyslex$figy_csop <- cut(
    dyslex$figyzavar, 
    breaks = c(0, 64, 69, Inf), # az Inf a vegtelent jeloli
    labels = c("kontroll", "szubklinikai", "adhd"),
    ordered_result = TRUE)
```

- tegyük fel, hogy ez az ADHD csoportosítás már eleve megvolt, és most úgy
döntünk, hogy a szubklinikai és ADHD-s csoportot összevonjuk
```{r}
# eredeti faktorszintek
levels(dyslex$figy_csop)

# a faktorszint modositasa
levels(dyslex$figy_csop) <- c("kontroll", "adhd", "adhd")
```

### Új változó létrehozása más változók összegeként (vagy szorzataként, átlagaként stb.)

- a legjobb a `rowSums`, `rowMeans` függvényeket használni:
```{r}
dyslex$olvasas <- rowSums(subset(dyslex, select = olv_helyes1:olv_helyes3))
dyslex$helyesiras <- rowSums(subset(dyslex, select = sp_helyes1:sp_helyes5))
```

