# Az R alapobjektumai

- alapobjektum: vektor
    - alaposztályok: numeric, logical, integer, complex, character, list, expression, raw (az utolsó nagyon ritkán kell)
    - a vektor csak azonos alaposztályú elemeket tartalmazhat, kivéve a list
- alap nyelvi objektum: függvény (function)
    - standard használat: function_name(argument1, argument2)
- az objektumoknak lehetnek attribútumai (`?attributes`):
    - név (`names`, `dimnames`)  
    - dimenzió (`dim`)   
    - osztály (`class`)    
    - egyedi (user-defined) attribútum

### Vektor létrehozása
```{r}
vec <- c(1, 3, 6, 10)
vec
# ha integer-t szeretnél, írj a szám után egy L betűt
int <- 1L
str(int) # a str() nagyon hasznos, lasd később
num <- 1
str(num)
```

- sorozat
```{r}
upvec <- 10:16 # ez integer, hiába nincsen utána L
upvec
downvec <- 16:10
downvec
```

- vektor nevekkel
```{r}
vec <- c(first = 1, second = 3, third = 6, fourth = 10)
vec
```

### Függvény létrehozása

- hozzunk létre egy függvényt, amelyik elemenként összead két numerikus vektort
```{r}
simpleAdd <- function(x, y) x + y
```

- bonyolultabbakhoz használj kapcsos zárójelet
```{r}
# ha az 'y' argumentum hiányzik, adja össze 
# az 'x' vektor elemeit
advAdd <- function(x, y) {
    if (missing(y)) {
        out <- sum(x)
    } else {
        out <- x + y
    }
    return(out)
}
```

- a korábbi példában a `return` csak az érthetőség miatt szerepelt; az R az utoljára kiértékelt kifejezés eredményét automatikusan visszaadja
```{r}
advAdd2 <- function(x, y) {
    if (missing(y)) {
        sum(x)
    } else {
        x + y
    }
}
```

#### Hogyan hívhatók meg a függvények?
- már eddig is ezt csináltuk (az R-ben bármit csinálunk, azt valójában függvény(ek) meghívásával tesszük), de most nézzük a sajátunkra:
```{r}
# ha nem adunk meg argumentumnevet, akkor a függvény 
# argumentumainak eredeti sorrendje számít
simpleAdd(2, 4)

# ha megadjuk az argumentum nevét, a sorrend lényegtelen
simpleAdd(y = 4, x = 2)

# az argumentumként megadott objektumot nem muszáj a 
# függvényhívás előtt létrehozni
advAdd(1:3)
```

#### Hogyan lehet tárolni a függvény visszatérési értékét?
- rendeld hozzá egy objektumhoz
```{r}
mysum <- advAdd(1:5)
mysum
```
- többnyire a függvény-ek outputja sokkal komplexebb
```{r}
# példa: lineáris regresszió egy beépített adatbázison (?mtcars)
?mtcars
fit <- lm(mpg ~ wt, data=mtcars)
fit_summary <- summary(fit)
str(fit_summary)
```

### Hogyan lehet megnézni egy függvény forráskódját?
- az R nyílt forráskódú: csak gépeld be a függvény nevét, zárójel nélkül
```{r}
var
```

- vagy nézd meg a teljes forráskódot mondjuk itt: https://github.com/wch/r-source
