# Objektumok elemeinek módosítása

Egy objektum elemeinek módosítása tulajdonképpen nem más, mint az indexálás és a hozzárendelés kombinációja. 

- példa egy mátrix oszlopának "felülírására"
```{r}
mat <- matrix(1:4, 2, 2)
mat
mat[, 2] <- c(9, 10)
mat
```

- figyeljünk arra, hogy az R a módosításnál is reciklikál
```{r}
(vec <- sample(10))
vec[1:4] <- c(100, 200)
vec
```

- arra is figyeljünk, hogy az R-ben egy elemi vektor (ide sorolandó a mátrix és
a tömb is) csak egyféle típusú (pl. csak integer vagy csak karakter) elemeket tartalmazhat -> az R ezt "észrevétlenül" kikényszeríti!
```{r}
(vec <- 21:30)
typeof(vec)
vec[1:4] <- 1
typeof(vec)
vec[10] <- "30"
typeof(vec)
```

- ha egy objektum tulajdonságait meg akarjuk tartani, viszont az összes elemét
ki akarjuk cserélni, érdemes lehet a következő "fogást" alkalmazni:
```{r}
x <- array(1:9, c(3, 3), 
           dimnames = list(dimA = letters[1:3], dimB = LETTERS[1:3]))
x
x[] <- rnorm(9)
x
# vesd ossze ezzel a megoldassal:
y <- rnorm(9)
y
dim(y) <- dim(x)
dimnames(y) <- dimnames(x)
y
```
