# Az R objektum-osztályai

Vektorokra visszavezethető objektumok a következők:
- `matrix`
- `array`
- `list`
- `data.frame`
- hiányzó értékek

### Mátrixok (`matrix`)
- matrix = vector két dimenzióval (column-order)
```{r}
mat <- matrix(1:8, nrow = 2, ncol = 4)
mat
dim(mat)
```
- vektorból is létrehozható
```{r}
newmat <- 3:6
dim(newmat) <- c(2, 2)
newmat
```

### Többdimenziós mátrix a.k.a tömb (`array`)
- array = többdimenziós vektor
```{r}
arr <- array(1:12, c(3, 2, 2)) # array-nel vektorral adjuk meg a dimenziokat
arr
```

- mátrixból is létrehozható
```{r}
mat <- matrix(1:8, 2, 4)
mat
arr <- mat
dim(arr) <- c(2, 2, 2)
arr
```

### Faktorok (`factor`)
- factor = integer vektor címkékkel, amelyet az R speciálisan kezel
- kiemelten hasznos kategoriális változók tárolására
```{r}
fac <- factor(c(1, 1, 1, 2, 2, 1, 2), labels = c("male", "female"))
fac
newfac <- factor(c("male", "male", "male", "female", "female", "male", "female"))
newfac
```

### Listák (`list`)
- list = speciális vektor amelyik bármilyen más elemet tartalmazhat (vektort, array-t, listát, stb.)
```{r}
mylist <- vector("list", 2) # "ures"" lista letrehozasa
mylist
newlist <- list(a = 1, b = FALSE, letters[1:5]) # kozvetlen megadas
newlist
```

### Data frame (`data.frame`)
- data frame = speciális lista, amely azonos hosszúságú vektorokból áll, és 
mátrix-os elrendezésű
```{r}
datfr <- data.frame(digits = 10:6, characters = letters[1:5])
datfr
```
- v.ö. egy mátrix-szal
```{r}
as.matrix(datfr)
```

### Hiányzó értékek
- hiányzó értékek: NA (not available) vagy NaN (not a number)
- minden NaN NA, de nem minden NA NaN
```{r}
x <- c(1, 3, 4, NaN, 5, NA)
is.na(x)
is.nan(x)
```
