# Segítség a konzolból

- a CRAN repozitóriumba csak olyan csomag kerülhet be, amely megfelelően dokumentált

```{r, include=FALSE}
packs <- c("sos", "ggplot2", "data.table")
for (x in packs) { 
    if (!require(x, character.only = TRUE)) install.packages(x)
}
```

### Releváns R-parancsok
- `help.start()` -> elindítja a központi keresőfelületet 
- ha bizonyos fv-ek dokumentációjára vagyunk kíváncsiak (csak a betöltött csomagokban keres):
```{r, eval=FALSE}
help("median") 
# roviden:
?median
```
- az összes telepített csomagban keres:
```{r, eval=FALSE}
help.search("harmonic mean")
# roviden: 
??"harmonic mean"
```
- egy csomag összes fv-ét megjeleníti:
```{r, eval=FALSE}
library(help = "lattice")
help(package = "lattice")
```
- kulcsszavakra keresés:
```{r, eval=FALSE}
RSiteSearch("linear mixed models")
```
- ... uez felhasználóbarátabban:
```{r, eval=FALSE}
library(sos) # egy csomag "betoltese"
findFn("additive mixed models")
```
- sok szerző ír vignette-t -> ezek nagyon hasznosak
```{r, eval=FALSE}
browseVignettes(package = "data.table")
#vignette(package = "data.table")
#vignette("datatable-faq", package = "data.table")
```

